【裁判字號】    99,訴,262
【裁判日期】    990812
【裁判案由】    損害賠償
【裁判全文】
臺灣臺中地方法院民事判決               99年度訴字第262號
原      告  雋逸國際有限公司
法定代理人  丙○○
訴訟代理人  陳益軒律師
複  代理人  蘇書峰律師
被      告  德先股份有限公司
法定代理人  乙○○
訴訟代理人  劉喜律師
複  代理人  丁○○
上列當事人間請求損害賠償事件，本院於民國99年7月29日言詞
辯論終結，判決如下：
    主  文
被告應給付原告新臺幣捌拾參萬捌仟玖佰貳拾元，及自民國九十
九年四月九日起至清償日止，按週年利率百分之五計算之利息。
原告其餘之訴駁回。
訴訟費用由被告負擔百分之四十二，餘由原告負擔。
本判決原告勝訴部分，於原告以新臺幣貳拾捌萬元為被告擔保後
，得假執行；但被告如以新臺幣捌拾參萬捌仟玖佰貳拾元為原告
預供擔保，得免為假執行。
原告其餘假執行之聲請駁回。
    事實及理由
甲、程序方面：
    按訴狀送達後，原告不得將原訴變更或追加。但擴張或減縮
    應受判決事項之聲明者，不在此限。民事訴訟法第255條第1
    項第3款定有明文。本件原告原聲明請求：被告應給付原告
    新臺幣（下同）1,396,920元，及自起訴狀繕本送達翌日起
    至清償日止，按週年利率5%計算之利息。嗣於本院言詞辯論
    期日，變更聲明為：被告應給付原告1,438,920元，及自民
    國99年4月9日起至清償日止，按週年利率5%計算之利息。核
    屬減縮（起息日）及擴張應受判決事項之聲明，而與前揭規
    定相符，應予准許。
乙、實體方面：
壹、原告方面：
一、訴之聲明：
  (一)被告應給付原告1,438,920元及自99年4月9日起至清償日止
    ，按週年利率5%計算之利息。
  (二)願供擔保請准宣告假執行。
二、原告主張略以：
  (一)原告係服飾零售業，被告德先股份有限公司之台南分公司於
    97年7月22日寄予原告公司專櫃設置意願表，表達德安百貨
    台南店之設櫃條件，經原告簽章同意後回覆被告。嗣被告寄
    予原告專櫃廠商合約書，經雙方同意後簽訂（以下簡稱系爭
    合約），合約期間自97年10月10日至98年10月31日止，原告
    並依約交付面額15萬元支票1紙作為履約保證。
  (二)訂約當時，德安百貨台南店尚未開幕，被告原先表示德安百
    貨台南店將可於97年9月26日試賣，並於同年10月10日正式
    開幕，但屢屢以安檢無法核可為由將開幕期間延後，直至合
    約期間經過仍未開幕。原告本預期德安百貨開幕可吸引廣大
    客戶群，於其中設櫃營業當可按月獲利，並已僱工進場裝潢
    施工，惟因被告之因素遲未能使德安百貨開幕，使原告蒙受
    損失。
  (三)被告原先表示德安百貨台南店將於97年10月10日開幕，嗣後
    未能如期開幕，其給付已有遲延。原告於一年間除多次口頭
    催告儘速開幕外，另於98年7月14日以台北南海郵局850號存
    證信函催告被告公司於同年8月16日開幕，惟屆期仍未開幕
    ；原告再於98年10月5日以台北南海郵局1219號存證信函解
    除契約，爰依民法第229條、第231條、第254條及第260條規
    定請求被告賠償如下損害：
    1.所受損害：
      原告僱工進場裝潢施工之費用788,350元、裝潢設計費
        用42,000元。
      雇主意外責任保險5,000元、火險及公共意外責任險3,5
        70元。
    2.所失利益：雙方於契約當中明訂營業目標額為每年600萬
      元，另依「97年度營利事業各業所得額同業利潤標準」標
      準代號「4732-11」服裝零售類別利潤標準表，其標準之
      淨利率為10%，依此計算，原告於合約期限內之營業利潤
      損失為60萬元（計算式：600萬元×10%＝60萬元)。
    3.以上合計：1,438,920元。
三、對被告所為答辯之陳述：
  (一)被告已違反系爭合約約定，且屬可歸責於被告：
    1.依系爭合約第2條約定，經營期間為自97年10月10日起至
      98 年10月31日，為期共一年，雖有寫明「除甲方另有通
      知外，乙方應於合約期間開始之日進櫃營業」，惟按解釋
      契約，應通觀契約全文，於文義上及論理上詳為探求，並
      斟酌立約當時之情形及過去之事實，及其經濟之目的與交
      易之習慣，而本於經驗法則，基於誠信原則以為判斷，不
      能拘泥於契約之文字，以期不失立約人之真意。就系爭合
      約而言，該款規定僅係在規範並促使原告進櫃之時間，若
      原告於被告通知不得進櫃時，原告仍強行進櫃，則被告即
      可據此主張原告違約；或者是被告未通知原告不得進櫃時
      ，原告即應依該款規定於合約開始之日進櫃，該條規定並
      非賦予被告有權於任一時刻通知原告進櫃。再者，若依被
      告之主張，該條規定並未言明被告可通知進櫃之時期，則
      被告是否亦可於合約期間經過後始通知原告進櫃？若如此
      解釋合約，當非訂約時雙方當事人之本意，被告主張其可
      於合約期間內始通知原告進櫃，顯屬無據。又依原證一「
      專櫃設櫃意願表」之設櫃條件一欄處，被告已預先擬好其
      合約期間為「自開幕起一年內」；另原證四之「開幕專刊
      廠商聯繫函」當中，被告已明白表示原訂於97年10月10日
      開幕，凡此亦可證明當事人訂定之合約起始日應即被告公
      司之開幕時間。且該合約期間係自97年10月10日開始，在
      此期間之前，原告勢必會有裝潢、訂貨、員工訓練等開業
      準備行為，並會訂有年度營業計劃，當不可能於訂約時賦
      予被告可僅依一方之通知即更改進櫃時間之權限，而明顯
      對被告一方有利，如此解讀，明顯違背訂約時之本意。今
      被告於合約期間最後一天(即98年10月31日)始通知原告進
      櫃，依上開論述，明顯已違反系爭合約之規定。
    2.被告另抗辯係因消防安檢相關證照申辦未通過才無法如期
      開幕，然消防安檢是否可通過主管機關之檢驗並非不可抗
      力事項，被告事前應已評估取得相關證照之時程，不論消
      防安檢未通過之原因為何，均屬被告所應掌控之事項，其
      風險不應由其他人負擔。另被告主張因全球不景氣而導致
      無法如期開幕云云，然全球經濟不景氣，則全球企業是否
      皆因此而無法獲利？是否皆能以此為由主張不履行契約？
      就全球經濟不景氣與被告企業是否能正常營運間並無必然
      之因果關係，且此亦屬企業主需承擔評估之風險，並非不
      可抗力事件，被告如此主張實屬卸責之詞。
  (二)依上開論述，被告已違反系爭合約規定，且可歸責於被告，
    原告自得依民法第254條規定解除契約。
  (三)被告於98年5月間發函邀請原告於98年10月間進場營業，原
    告予以拒絕，而提起本件訴訟，並未違反誠信原則及契約精
    神：
    1.被告雖於98年5月通知原告將於同年10月開幕，然此時距
      預訂開幕時間已遲延近7個月，更遑論通知開幕之時間與
      原預訂開幕時間相差已一年。
    2.且被告最早通知於97年10月10日可如期開幕，之後屢屢以
      安檢無法通過為由多次將開幕日期延後，分別為97年10月
      23日、11月8日及98年4月，直至98年7月仍未開幕，原告
      始以存證信函通知被告並催促儘速開幕。被告並非僅於98
      年5月通知延期開幕，之前已有多次通知，但卻都未依所
      通知日期開幕，若要論誠信原則，則被告破壞彼此誠信在
      先。
    3.再者，被告直至合約期間最後一日始行開幕，與原訂開幕
      日期差距已一年有餘，若依契約精神被告已全然毀約。且
      原告並非於被告延期幾日時即遽然採行訴訟策略，原告本
      亦抱持良好溝通相互合作本旨通知被告儘速開幕，然被告
      除告知何以無法如期開幕外，並無任何補償措施，又一再
      延期並要原告配合被告開幕事宜，原告忍無可忍之下才斷
      然解除契約，並在無法就所受損失取得補償之情形下，始
      以訴訟相告，就此原告已盡和諧之能事，未違反誠信原則
      及契約精神。
  (四)原告因延遲開幕所受損失為：
    1.原告裝潢施工費用確為788,350元，此有原證七之估價單
      可證，原告並以支票支付上開款項，合計658,500元，另
      剩餘之129,850元，原告原擬再開立支票支付，惟裝潢公
      司反應票期太遠，故原告改以現金支付，並經裝潢公司負
      責人顏榮得簽收，原證十一之收據1張為證（單據上簽收
      日期係顏榮得收款時誤載，正確收款日期應為97年10月15
      日）。另裝潢設計費用42,000元，有原證十四之請款單及
      支付上開款項之支票影本1紙為證。
    2.雇主意外責任保險為5,000元、火險及公共意外責任險為
      3,571元，有原證八之單據為證。
    3.又關於設櫃地點之情形，因原告已解除系爭合約，目前該
      地之現狀為何原告並不知悉，且距當初裝潢時間已久，若
      要鑑定當時的裝潢費用可能會有誤差。至於被告答辯(五)狀
      中所示之活動式箱櫃等器材物品，係當時原告依德安百貨
      台南專櫃店面大小而設計，其物品皆依現場丈量尺寸據以
      訂作，無法置放於其原告其他櫃位，並且原告其他專櫃並
      未缺少該等物品。另外，計算原告因被告違約而受損害之
      數額，只需判斷裝潢物當初是否確係因專櫃開業而購買或
      施工，而後因被告違約致無法使用即可，與原告是否仍可
      將該物品挪作他用無關，更遑論現今該等物品對原告而言
      已無任何利用價值。故就此部分原告仍主張應計入損害額
      內。
  (五)原告之所失利益為：
    1.訂定系爭合約後，原告確有準備開業之行為，不僅僱工裝
      潢櫃位，亦已準備聘請專櫃人員，原告當時並將專櫃人員
      之資料傳送給被告，俾得實施專櫃人員教育訓練，之後因
      被告遲未通知開幕，原告只得請原擬聘之人員另覓他職。
      又原告為預訂於97年10月間開始其專櫃的營業，有向SET
      品牌原廠訂購2008秋冬及2009春夏商品，並有原證十三之
      訂單確認書為證，該品牌為為OUI公司旗下之品牌路線之
      一，然由於被告未能如期開幕之故，原告被迫將該批貨移
      往原告別處專櫃販售，已打亂原來之舖貨計劃。就原告上
      開動作可證明原告已有預訂營業之計劃。
    2.又依系爭合約書雙方所訂營業目標為每年600萬元，雙方
      並且約定若原告之營業目標未達上開標準時，被告一方得
      終止合約或調整其營業位置及面積，原告方不得異議或要
      求任何費用。可見雙方對於每年600萬元之營業額，僅為
      預計最低之營業額，否則不會以600萬元之門檻設定對原
      告不利之條款。
    3.按民法第216條規定損害賠償，除法律另有規定或契約另
      有訂定外，應以填補債權人所受損害及所失利益為限。依
      通常情形，或依已定之計劃、設備或其他特別情事，可得
      預期之利益，視為所失利益。綜上所陳，原告已有開業之
      準備行為，又雙方對此合約預計一年之營業額為600萬元
      ，自應由此計算原告之所失利益，若扣除原告之營業成本
      等，最低之利潤為百分之十，則原告所失利益即應為60萬
      元，原告請求60萬元之所失利益實有所憑。
貳、被告部分：
一、答辯聲明：
  (一)原告之訴及其假執行之聲請均駁回。
  (二)如受不利判決，請准供擔保免為假執行。
二、被告答辯略以：
  (一)被告雖原預定於97年10月10日正式開幕，然卻因消防安檢未
    通過及遇全球經濟不景氣，台灣受大環境影響，景氣至為不
    佳，故倘若仍貿然於97年10月10日開幕，於消防法令將違規
    營業，亦恐因人氣無法聚集，買氣不佳，將造成進駐商店不
    僅無利可圖，反而會造成虧損，因此在被告重新評估，審慎
    考量下，不得不作出彈性調整延期之決定，實係迫於大環境
    景氣考量，及居於全體進駐商店利益優先衡量下所採行措施
    ，以維護眾多進駐商店之利益。原告亦深諳全球經濟環境惡
    劣之道理，惟卻不接受被延期開幕之決定，雖經被告公司人
    員於98年5月28日函知原告預告將於同年10月開幕，並於同
    年10月間親臨拜訪，且請原告準備進駐營業，但原告卻不願
    進場營業，而選擇以訴訟相向，令被告至感遺憾。
  (二)若原告所提出之原證七之97年10月12日之估價單係真正，又
    原證十七、十八係原告所支付本件裝潢費用，則依該估價日
    期及裝潢完畢之付款日最後為97年12月31日，該期間均在兩
    造合約書第2條之「經營期間」內，故可證明兩造合約書第2
    條之經營期間之第1項：「本合約期間自民國（以下同）97
    年10月10日起至98年10月31日止，為期一年；除甲方（即被
    告）另有通知外，乙方（即原告）應於合約間開始之日進櫃
    營業」之合約真意，即該合約期間係規範原告（即乙方）之
    進櫃營業日，此為原告於此合約期間內應遵守之義務，而被
    告有權決定原告何時進櫃之日期，故合約才保留約定「除甲
    方另有通知」之權利，則被告有權變更營業期間，且被告已
    多次通知原告進櫃日期改為98年10月31日開幕，並已在合約
    期間之98年10月31日開幕，故被告並無違約，被告亦無遲延
    。
  (三)原告於98年7月14日以存證信函催促被告應於98年8月16日開
    幕，雖被告至98年10月31日始開幕，惟其間相距僅3個月左
    右，故原告拒絕進駐營業，而以索賠方式提起本件訴訟，有
    違誠信及契約精神。
  (四)合約書第13條第1項已約定：「乙方因下列情事所受之損害
    ，不得要求甲方賠償，且若因此致甲方無法繼續營業時，本
    合約即終止：(一)因天災、地變、勞工糾紛、第三人之行為或
    不可抗力之事故發生，致無法營業時所生之損害…(三)乙方不
    遵守本合約或其他相關規定所發生之損害。(四)…或其他非因
    甲方（即被告）之故意或重大過失所造成之損害。」本件係
    因消防安檢相關證照申辦尚未通過及全球經濟不景氣，才於
    98 年10月31日開幕，則係法令規定須在消防安檢通過後，
    且取得許可証照後才能營業，故並非被告之故意或重大過失
    造成開幕遲延，而係被告遵守法令規定始延後開幕，故無論
    是適用或類推適用合約書第13條第1項第1款、第4款約定之
    精神，合約既可終止，則舉重以明輕，合約往後延期於98年
    10月31日營業，被告並無遲延責任，故原告更不得向被告請
    求賠償。
  (五)退言之，縱原告得請求賠償，惟其請求之金額不無疑問：
    1.裝潢費用：原證十之支票影本四張，被告否認其真正；因
      為並未見領款資料，且未見已申報稅捐之統一發票，則原
      告有無支付款項？支付給何人？均不清楚明瞭；原證十一
      收據影本，因係私文書，且收款時間係98年10月15日，與
      原告所主張裝潢時間差距太遠，亦與原證十之支票四張之
      票載發票97年10月15日、97年10月20日、97年11月15日、
      97 年12月15日差距十個月以上到一年之時間，更有合理
      懷疑並非原告在被告公司裝潢所支付之款項。且原告在被
      告台南店，有製作活動式箱櫃、坐椅、高型衣架等器材料
      品，該器材物品係活動式，故原告仍可取走使用，則該物
      品等價值，不屬原告損害範圍，原告無權請求此部分受害
      金額。原告另所提出之原證十七、原證十八之支票及銀行
      兌現資料影本，仍不足以証明係因本件裝潢及設計所支出
      之必要及合理費用；況原告施作裝潢，其型式既皆相同，
      豈有又需設計費之理？綜上，原告請求並無依據。
    2.所失利益：原證十二之廠商連絡函影本二張：不爭執真正
      ；但無法證明原告如果按期營業必有百分之十營業利潤；
      原證十三之原告向OUI公司訂購SET品牌之訂貨資料影本15
      張：否認其真正；且該訂貨資料係英文，在本件訴訟，原
      告應將外文翻譯為中文；再者，倘若假如原告有向OUI公
      司訂購商品，並無法証明原告如果按期營業必有獲得百分
      之十之營業利潤。
三、兩造經本院試行整理並簡化爭點，結果如下：
  (一)兩造不爭執事項：
    1.兩造簽訂如原證二所示之系爭合約。
    2.原告曾交付面額15萬元支票1紙作為履約保證，被告已於
      97 年12月23日將該支票退還原告。
    3.被告台南店原預計於97年10月10日開幕，直到98年10月31
      日始開幕。
    4.原告於98年7月14日以台北南海郵局850號存證信函催告被
      告於98年8月16日開幕，並於98年10月5日以同郵局1219號
      存證信函表示解除契約。
    5.被告對原告主張其支出意外責任保險5,000元及公共意外
      責任險3,570元，不爭執。
  (二)本件爭執事項(要點)在於：
    1.被告是否有權將台南店延遲至98年10月31日開幕，延遲是
      否可歸責於被告？
    2.被告台南店延遲開幕，原告可否解除系爭合約？
    3.被告於98年5月間發函邀請原告於98年10月間進場營業，
      原告予以拒絕，而提起本件訴訟，是否違反誠信原則及契
      約精神？
    4.原告主張解除系爭合約，並請求被告給付所受損害838,92
      0元、所失利益60萬元，及自99年4月9日起至清償日止，
      按年息5%計算之利息，是否有理由？
四、本院之判斷
  (一)被告台南店延遲至98年10月31日開幕，係可歸責於被告。
    1.按給付有確定期限者，債務人自期限屆滿時起，負遲延責
      任，民法第229條定有明文。查兩造簽訂之系爭合約第2條
      第1項約定：「一、本合約期間自民國（以下同）97年10
      月10日起至98年10月31日止，為期1年；除甲方（即被告
      ）另有通知外，乙方（即原告）應於合約期間開始之日進
      櫃營業，且於合約期間，乙方不得中斷營業，…。二、本
      合約期滿前，乙方應經甲方之同意後始得續約；…」，可
      知系爭合約之給付定有確定期限，即被告應於97年10月10
      日開幕，而原告亦應於97年10月10日進櫃營業，否則即應
      負遲延責任。
    2.經查，被告台南店原預計於97年10月10日開幕，惟因消防
      安檢未通過及遇全球經濟不景氣，被告直到98年10月31日
      始開幕，此為被告所自陳。從而，被告顯已給付遲延，而
      且不論係因消防安檢未通過或經濟不景氣，均屬被告所應
      盡力克服之事項，而非屬系爭合約第13條第1項所約定之
      不需賠償事由，自屬可歸責於被告。蓋被告因消防設施未
      通過主管機關之檢查，致需遲延開幕，當然可歸責於被告
      。至於全球經濟不景氣，並不代表個別企業無法獲利，被
      告因景氣因素決定遲延開幕，亦無可脫免遲延責任。被告
      辯稱應屬不可歸責於被告云云，純屬卸責之詞，自非可採
      。
    3.被告雖辯稱：系爭合約第2條第1項之真意，該合約期間係
      規範原告之進櫃營業日，此為原告於此合約期間內應遵守
      之義務，而被告有權決定原告何時進櫃之日期，故合約才
      保留約定「除甲方另有通知」之權利，則被告有權變更營
      業期間，且被告已多次通知原告進櫃日期改為98年10月31
      日開幕，並已在合約期間之98年10月31日開幕，故被告並
      無違約，亦無遲延云云。惟按解釋意思表示，應探求當事
      人真意，不得拘泥於所用之辭句，民法第98條規定甚明。
      蓋解釋意思表示，端在探求表意人為意思表示之目的性，
      是故，於探求當事人立約真意時，所應力求者，乃於解釋
      契約條款時，斟酌當事人訂約時客觀上所存在之一切情事
      ，以契約當事人所欲達成之契約目的為基準，不違背契約
      本質，而為符合公平正義之契約解釋。至所謂契約之目的
      ，係指當事人基於契約內容所欲達成之效果。綜觀系爭合
      約全文，其第2條第1項雖有「除甲方另有通知外」之用語
      ，然該約定係因應百貨公司開幕作業或有些許延誤，而對
      原告進駐設櫃之時間為彈性處理之便而設，非謂被告有權
      任意決定原告進櫃之日期。而且，於被告依此一約定通知
      原告延遲進櫃營業時，除有第13條第1項所約定之不需賠
      償事由外，被告仍應負遲延責任。蓋若謂被告可任意一再
      延遲開幕時間，不需負擔遲延責任，而原告卻需隨時配合
      被告之通知進櫃營業，否則即需負擔遲延責任，誠屬偏頗
      而對原告不公。本件被告一再將開幕時間往後推延，其開
      幕日期已逾原訂開幕日期1年，顯已超越系爭合約第2條第
      1項彈性處理之範圍，而陷於給付遲延。被告前述辯解，
      顯係曲解合約真意，不足採信。
  (二)被告台南店延遲開幕，原告解除系爭合約，並未違反誠信原
    則。
    1.按契約當事人之一方遲延給付者，他方當事人得定相當期
      限催告其履行，如於期限內不履行時，得解除其契約，民
      法第254條定有明文。
    2.本件被告未依系爭合約於97年10月10日開幕，應負遲延責
      任且屬可歸責於被告，已如前述。又原告於98年7月14 日
      以台北南海郵局850號存證信函催告被告於函到1個月內（
      98年8月16日）開幕，被告仍未於1個月內開幕，原告乃於
      98年10月5日以台北南海郵局1219號存證信函表示解除系
      爭合約等情，為兩造所不爭執，且有存證信函2份附卷可
      稽。查原告於98年7月14日以存證信函催告被告履行時，
      距原訂開幕日期已逾9個月，是原告再定1個月催告期限應
      屬相當，而被告既未能於催告期限內履行，則原告於98年
      10月5日行使合約解除權，自屬有據。
    3.又被告雖曾於98年5月間發函邀請原告於98年10月間進場
      營業，惟因被告前已多次延遲開幕日期，均未如期兌現承
      諾，故原告於經限期催告後，於98年10月5日寄發存證信
      函解除合約，嗣因被告拒絕賠償乃提起本件訴訟，係基於
      合法權利之行使，並未違反誠信原則及合約精神。
  (三)原告主張解除系爭合約，得請求被告給付838,920元。
    1.按債務人遲延者，債權人得請求其賠償因遲延而生之損害
      。解除權之行使，不妨礙損害賠償之請求，民法第231條
      第1項、第260條定有明文。本件原告請求之各項是否有理
      由，茲審酌如下：
      保險費部分：
        查原告主張因系爭合約而投保「雇主意外責任保險」及
        「火險及公共意外責任險」，各支出5,000元及3,570元
        ，業據原告提出泰安產物保險股份有限公司保險單及保
        險費收據共6紙附卷可憑，被告對此亦不爭執，自堪信
        為真實。原告此部分之主張為有理由，應予准許。
      裝潢費用部分：
        (1)原告主張為因應進駐德安百貨台南店專櫃，因而僱請
          訴外人精點室內裝修工程有限公司（以下簡稱精點公
          司）裝潢，裝潢費用共計788,350元，業據原告提出
          估價單2紙（原證七）、受款人為顏榮得之支票4張（
          原證十）、收款收據1張（原證十一）、原告支票存
          款對帳單1份（原證十九）附卷為憑，並經證人即精
          點公司員工顏榮得到庭結證屬實，復經證人顏榮得提
          出存褶影本1份為證，經互核相符，足認原告確有支
          付裝潢費用788,350元。
        (2)被告雖抗辯：原告應提出裝潢合約書、不得單憑估價
          單作為給付本件裝潢費之證明，否認原告原證十七、
          十八係支付本件裝潢費之用，又估價單開立者為精點
          公司，原告提出之支票受款人皆為顏榮得，顯不足證
          明顏榮得所領取金額係裝潢工程款云云。惟查，原告
          提出之估價單雖係精點公司所開立，然精點公司負責
          人朱美玲與證人顏榮得係夫妻關係，且室內裝修公司
          屬於管制行業，需要證照才能申請設立，精點公司係
          以證人顏榮得所考取之證照申請設立，又精點公司承
          包本件裝修工程僅有估價單，未另外簽訂書面契約等
          情，業據證人顏榮得證述明確。故本件裝修工程以估
          價單代替書面契約，且原告為支付裝潢費用而開立之
          支票受款人為顏榮得，並未悖於常情。
        (3)被告雖另抗辯：原告專櫃裝潢有製作活動式箱櫃、坐
          椅、高型衣架等活動式器材，原告仍可取走，該物品
          等價值，不屬原告損害範圍，且上開器材均係耐久材
          質，並非在一年內全部折舊，原告請求全部裝潢物品
          之全額賠償，即無理由，應以一年折舊計算方合理云
          云。然查，原告於裝潢專櫃時雖有製作活動式箱櫃、
          坐椅、高型衣架等活動式器材，惟上述活動式箱櫃等
          器材物品，係依德安百貨台南專櫃店面大小而設計，
          皆依現場丈量尺寸據以訂作，並無法符合原告其他櫃
          位之規格。參以，證人顏榮得到庭證稱：「德安的專
          櫃面積約24坪比一般約12坪來的大，所以德安的專櫃
          設計的體積比較大，比較高，可能沒有辦法適用於其
          他百貨公司專櫃。」、「(在德安百貨施作之櫃子規
          格樣式等與原告在新光三越高雄店與天母店施作之規
          格是否相同？)規格不一樣，樣式也有誤差」等語，
          足見縱然上開活動式器材雖得以移動，然無法符合其
          他專櫃之規格，對原告而言已無使用價值，故原告主
          張應將全部支出裝潢費用788,350元作為原告因被告
          給付遲延所受之損害，洵屬有理由。被告上述抗辯，
          顯無可採。
      設計費用部分：
        (1)原告主張德安百貨台南店2樓SET專櫃係委由訴外人徐
          琳設計，支出設計費用42,000元，業據其提出請款
          單、支付前開款項之支票影本、支票存款對帳單影本
          各1份為證，經核相符。證人顏榮得亦證稱：係由原
          告自行委託設計師甲○○設計等語，益證原告確有支
          出設計費用42,000元，此亦屬因被告給付遲延債務不
          履行所受之損害，原告此部分之請求，洵為正當，應
          予准許。
        (2)被告雖抗辯：原告已委託顏榮得裝潢，何需又委託徐
          琳設計，顯不合常情云云。惟查，室內裝潢之設計
          與實際施作向來採分工，乃屬裝修業界之慣例。被告
          此部分辯解，亦非可採。
      營業損失部分：
        (1)原告主張兩造於系爭合約中明訂營業目標額為每年60
          0萬元，另依「97年度營利事業各業所得額同業利潤
          標準」標準代號「4732-11」服裝零售類別利潤標準
          表，其標準之淨利率為10%，依此計算，原告於合約
          期限內之營業利潤損失為60萬元（計算式：600萬元
          ×10%＝60萬元)。被告則抗辯原告未能舉證證明600
          萬營業目標必能達成，亦未能證明按期營業必有10%
          之營業利潤，且原告97年營利事業所得稅申報核定通
          知書，並未獲利等語。
        (2)按損害賠償，除法律另有規定或契約另有訂定外，應
          以填補債權人所受損害及所失利益為限。依通常情形
          ，或依已定之計劃、設備或其他特別情事，可得預期
          之利益，視為所失利益，民法第216條定有明文。又
          民法第216條所稱之「所失利益」，固非以現實有此
          具體利益為限，惟該可得預期之利益亦非指僅有取得
          利益之希望或可能為已足，尚須依通常情形，或依已
          定之計劃、設備或其他特別情事，有客觀之確定性始
          得稱之，此亦有最高法院93年度台上字第1225號判決
          可資參考。
        (2)查本件原告縱然依系爭合約於97年10月10日進櫃營業
          ，依客觀情事亦無從認定將達到營業額600萬元之標
          準。其次，原告若進櫃營業，除其所稱已向SET品牌
          原廠訂購2008秋冬及2009春夏商品之外，尚須投入其
          他人事、促銷、進貨、會計等成本、費用，始得營業
          ，非謂向SET品牌原廠訂購2008秋冬及2009春夏商品
          ，即可創造600萬元之營收，故依原告所述情節，並
          不符合民法第216條所規定「依通常情形，或依已定
          之計劃、設備或其他特別情事，可得預期之利益」之
          要件。再者，依原告所提出之97年營利事業所得稅申
          報核定通知書顯示，其97年度之營業淨利率為－2.7%
          ，故原告主張依同業標準淨利率10%計算，洵屬無據
          ，不應准許。
  (四)綜上所述，原告依債務不履之法律關係，請求被告給付838,
    920元（計算式：5,000+3,570+788,350+42,000=838,920元
    ）及自99年4月9日起至清償日止，按週年利率5%計算之利息
    之範圍內，為有理由，應予准許；逾此數額之請求，則屬無
    據，應予駁回。
  (五)兩造均陳明願供擔保，請准宣告假執行或免為假執行，就原
    告勝訴部分，經核於法均無不合，爰分別酌定如主文第4項
    所示之相當擔保金額宣告之；至原告敗訴部分，其假執行之
    聲請失所附麗，併予駁回。
  (六)本件事證已臻明確，兩造其餘攻擊防禦方法及所舉未經援用
    之證據，經本院斟酌後，認為均不足以影響本判決之結果，
    爰不一一論述，併此敘明。
五、訴訟費用分擔之依據：民事訴訟法第79條。
中    華    民    國    99    年    8     月    12    日
                  民事第四庭    法  官  陳文燦
正本係照原本作成。
如對本判決上訴，須於判決送達後20日內向本院提出上訴狀。如
委任律師提起上訴者，應一併繳納上訴審裁判費。
中    華    民    國    99    年    8     月    12    日
                                書記官  林玉門

司法院資訊處製作；財團法人民間司法改革基金會備份。
